臺灣高等法院刑事判決　　　　　　　　96年度上易字第2234號
上　訴　人　臺灣台北地方法院檢察署檢察官
被　　　告　丙○○
　　　　　　乙○○
上列上訴人因被告等犯詐欺等案件，不服臺灣台北地方法院96年
度易字第1486號，中華民國96年8 月22日第一審判決（起訴案號
：臺灣台北地方法院檢察署95年度偵字第11500 號、96年度偵緝
字第434號），提起上訴，本院判決如下：
    主  文
原判決關於丙○○被訴侵占罪部分撤銷。
丙○○意圖為自己不法之所有，而侵占自己持有他人之物，處拘
役肆拾日，如易科罰金，以銀元佰元折算壹日，減為拘役貳拾
日，如易科罰金，以銀元佰元折算壹日。
其他上訴駁回。
    事  實
一、丙○○於民國94年間與甲○○具有生意夥伴關係，因公務需
    要，向甲○○借用其自購之車牌號碼0379-ED 號自用小客車
    （下簡稱：系爭車輛）作為公務使用，嗣於同年12月間，丙○○向告訴人表示自己對外負有卡債，為避免債主上門催討
    ，其駕駛系爭車輛逃亡時肇事發生車禍，將會連累告訴人，
    遂要求甲○○將系爭車輛辦理移轉登記予丙○○，甲○○聞
    後表示同意，丙○○遂於同年12月19日至監理處辦理移轉登
    記，並於95年1月間應甲○○之要求下書立新台幣（下同）1
    百萬元之借據予甲○○作為憑證，甲○○亦無使丙○○取得
    系爭車輛所有權之意思，詎丙○○於95年2月6日，明知其僅
    係系爭車輛登記名義人，非系爭車輛之所有權人並無實際處
    分權，竟將上開系爭車輛以易持有為所有之方式，侵占入己
    ，處分過戶予朱雅祺，用以抵償其本人積欠朱雅祺之父朱有
    福60餘萬元之債務，嗣因甲○○察覺有異，於95年3 月間向
    監理處查詢系爭車輛過戶資料，始查悉上情。
二、案經告訴人甲○○訴由臺灣台北地方法院檢察署檢察官偵查
    起訴。
    理  由
甲、有罪部分（即撤銷改判部分）：
壹、證據能力部分：
    按被告以外之人於審判外之言詞或書面陳述，除法律有規定
    者外，不得作為證據，刑事訴訟法第159 條固有明文，惟被
    告以外之人於偵查中向檢察官所為之陳述，除顯有不可信之
    情況外，得為證據；又被告以外之人於審判外之陳述，雖不
    符同法第159條之1至之4 之規定，而經當事人於審判程序同
    意作為證據，法院審酌該言詞陳述或書面陳述作成時之情況
    ，認為適當者，亦得為證據，刑事訴訟法第159 條之1第2項
    、第159 條之5第1項，定有明文。查本案證人即告訴人甲○○於偵查中所為之證述，固為審判外之陳述而屬傳聞證據，
    惟告訴人於偵查中所為之證述，業經具結，足以保障其外部
    性，且無何顯不可信之特別情形，自應認告訴人於檢察官偵
    查中具結之證言，具有證據能力。又對於卷附告訴人所提出
    之借據、購車資料，及原審函查之系爭車輛過戶登記資料等
    證據，被告丙○○於本院均表示無意見，同意作為證據，本
    院認無證明力明顯過低，或有何虛偽捏造不實之情形，認為
    適當，亦有證據能力，合先敘明。
貳、認定犯罪事實所憑之證據及理由：
一、訊據被告丙○○固坦承有將0379-ED 自小客車，過戶予朱雅
    祺以抵償其所積欠朱雅祺之父60萬餘元之債務等情，惟否認
    有何侵占犯行，辯稱：車子是我與告訴人共同出資買的，都
    是我在使用，因為有債務上的問題，怕債權人去找她，所以
    才把車子過戶到我的名下；當時我簽1 百萬元借據給告訴人
    ，是怕債權人來找的時候，告訴人可以拿借據出來說她也是
    受害人；我賣車子有經過她的同意，是打電話向她報告云云
    。
二、經查：
  (一)就系爭車輛係於被告丙○○占有使用，因被告為抵償其積欠
    朱雅祺之父朱有福60餘萬元之債務，遂將系爭車輛辦理過戶
    移轉登記予朱雅祺等情，業據被告於偵查中、原審、本院審
    理時均坦承不諱，核與告訴人甲○○指訴情節相符，並有交
    通部公路總局台北區監理所96年7月5日北監車字第09600339
    17號函檢送之5435-MS（換牌前為系爭車輛0379-ED）號車過
    戶申請登記書影本1紙在卷可稽（見原審卷第9之6頁、第9之
    8 頁），是被告丙○○確有將系爭車輛過戶予朱雅祺以抵償
    其欠朱雅祺之父債務之事實，足堪認定。
  (二)又系爭車輛係被告丙○○因與告訴人間之借賃關係而由被告
    丙○○占有使用，嗣應被告丙○○之請為免在外肇事連累告
    訴人，始辦理移轉登記，告訴人並無使其取得系爭車輛所有
    權之意思，且在告訴人要求下由被告丙○○書立1 百萬元借
    據以為借車之證明等情，業據告訴人先後指述在卷，並於偵
    查中具結證稱：「（你車子何時借給丙○○？）94年間我跟
    丙○○做生意時，這部車一直都是公務車使用，是我個人買
    的。（為何車子要過戶給丙○○？）因為丙○○說他要避卡
    債要逃亡需要用車，他說萬一行駛時肇事，車子在我名下會
    連累到我，暫時過戶到丙○○名下，所以我就答應了。借據
    是我事後要丙○○補的，用以表示車子是要借給丙○○使用
    ，不是要賣給他或送給他的」等語明確（見96偵緝字第434
    號卷第28頁），而被告丙○○並業已坦承確有經告訴人同意
    使用系爭車輛，及嗣後辦理移轉，書立借據等情（本院卷第
    19頁背面），此外，並有台北市監理處96年6 月27日北市監
    三字第09661852400 號函檢送之系爭車輛汽車過戶登記書、
    借據各1 紙在卷可稽（見原審卷第9之1頁、第9之2頁；95他
    字第1865號卷第26頁），堪認告訴人所述僅係借予被告丙○○使用等情為真。又被告丙○○固於本院辯稱：車子是我與
    告訴人共同出資買的云云，惟此為告訴人所否認，而系爭車
    輛確為告訴人自行出資購買一情，亦據告訴人於偵查中具結
    證述明確（見前引偵緝434 號卷第28頁），並有告訴人於原
    審庭呈之購買資料（含支票、匯款書等，見原審卷第117 至
    120 頁）、及卷附之汽車新領牌照登記書、汽車出廠與貨物
    稅完稅照證、繳款收據等在卷可憑（見95偵字第11500 號卷
    第44、47、48頁），是被告丙○○所辯系爭車輛係其與告訴
    人共同出資購買等情，顯非事實。又被告丙○○於本院審理
    時另辯稱：賣系爭車輛時有經過告訴人同意，是打電話向她
    報告等語，然此情復為告訴人所否認，且被告丙○○於偵查
    中於檢察官訊問時亦供承：（你要拿車抵債有跟甲○○說過
    嗎？）過戶後我有跟甲○○講，過戶前沒講過等語（見96偵
    緝字第434 號卷第15頁），是告訴人即事前不知情，何來應
    允被告同意過戶之舉，況且被告於本院審理時亦表示提不出
    經告訴人同意之證據等語（本院卷第36頁背面），是被告丙○○所辯顯係臨訟虛擬，不足採信。綜此，被告丙○○未經
    告訴人事前之許可或事後之允諾，即任意將系爭車輛侵占入
    己，並移轉登記予朱雅祺，以抵償其欠朱雅祺之父之債務之
    事實，應堪認定。至系爭車輛固由告訴人移轉登記予被告丙○○，然此係被告丙○○與告訴人私下協議為避免被告丙○○駕駛該車在外肇事累及告訴人，始提出之解決方法，2 人
    實屬通謀虛偽之意思，均無移轉系爭車輛所有權之真意，甚
    為明確，而被告丙○○事後簽立100 萬元借據，益證被告丙○○係基於使用借貸關係占有使用系爭車輛，而無以所有權
    人之意思自居，是該系爭車輛登記名義人變更為被告丙○○
    ，尚無礙於被告丙○○其係基使用借貸之法律關係而占用之
    事實，併予說明。
  (三)又被告丙○○明知系爭車輛僅係其向告訴人借用，並未取得
    系爭車輛之所有權，竟將系爭車輛侵占入己，並旋即辦理移
    轉登記予朱雅祺，以抵償其積欠朱雅祺之父之債務，主觀上
    顯有意圖為自己不法之所有之意思，至為灼然。
三、綜上，被告丙○○上揭侵占犯行，事證明確，犯行洵堪認定
    ，應依法論科。
、論罪科刑部分：
一、核被告丙○○所為，係犯刑法第335條第1項之侵占罪。又刑
    法第335條第1項之侵占罪定有罰金刑，被告行為後，刑法施
    行法已於95年6月14日增訂該法第1條之1規定，並自95年7月
    1 日施行，已將刑法分則所定罰金之貨幣單位均改為新臺幣
    ，並分別提高為3 倍或30倍。按修正前刑法分則有關罰金刑
    之貨幣單位係銀元，且依修正前刑法第33條第5 款規定，罰
    金刑為1 銀元以上，而有關罰金倍數之調整及銀元與新臺幣
    之折算標準，訂有「罰金罰鍰提高標準條例」及「現行法規
    所定貨幣單位折算新臺幣條例」，除罰金以1銀元折算3元新
    臺幣外，並將72年6 月26日以前修正之刑法部分條文罰金數
    額提高為10倍，其後修正者則不再提高倍數，亦即刑法分則
    各罪罰金數額視前開情形分別提高為30倍或3 倍。考量新修
    正之刑法施行後，不再適用「現行法規所定貨幣單位折算新
    臺幣條例」，為使罰金數額趨於一致，遂增訂刑法施行法第
    1條之1，將刑法各分則編所定罰金之貨幣單位均改為新臺幣
    ，且刑法第33條第5款將罰金刑提高為新臺幣1千元以上，則
    刑法分則編各罪所定罰金刑之最高數額，於修正前後並無不
    同，惟罰金刑之最低數額，則較修正前提高，依修正後刑法
    第2條第1項規定，自應以「修正前」刑法分則編各罪所定罰
    金刑之規定較為有利。
二、原審審理結果為被告無罪之諭知，固非無見。惟查：本案係
    被告丙○○向告訴人借用系爭車輛，借據僅係供借車擔保憑
    證之用，為被告丙○○、告訴人供述甚明，並有借據、監理
    處函文、告訴人提出之購車資料在卷可憑，原審未予詳查，
    竟認上開借據不足作為擔保之依據，認告訴人指述與事實不
    符，尚有未洽，檢察官就此提起上訴，尚非無理由，應由本
    院將原判決撤銷改判。爰審酌被告之素行尚稱良好，及其犯
    罪動機、目的、手段、造成告訴人之損害，犯罪後之態度等
    一切情狀，量處被告丙○○如主文第二項所示之宣告刑，並
    依修正前刑法第41條第1項前段諭知易科罰金之折算標準（
    按，被告行為後，95年7月1日修正公布施行之刑法第41條第
    1項前段則規定：「犯最重本刑為5年以下有期徒刑以下之刑
    之罪，而受6 個月以下有期徒刑或拘役之宣告者，得以新臺
    幣1千元、2千元或3千元折算1日，易科罰金」，比較修正前
    後之易科罰金折算標準，以95年7月1日修正公布施行前之規
    定，較有利於被告，則應依刑法第2條第1項前段之規定，適
    用修正前刑法第41條第1 項前段規定，定其易科罰金之折算
    標準。）又中華民國96年罪犯減刑條例已於96年7 月16日施
    行，被告丙○○所犯上開侵占罪，犯罪時間在96年4 月24日
    以前，悉合於減刑條例，應依同條例第2條第1 項第3款之規
    定，將原宣告之刑期減為2分之1，即減為拘役20日，併依行
    為時即修正前刑法第41條第1 項前段諭知易科刑罰之折算標
    準。
乙、無罪部分（上訴駁回部分）：
壹、公訴意旨另略以：丙○○與乙○○共同基於意圖為自己不法
    所有之犯意聯絡，於93年10月7 日前某日，由丙○○向原已
    認識之甲○○佯稱：伊胞弟陳明生原住之臺北縣新店市花園
    新城社區，因常被列為土石流警示區，係不安全之住所等語
    ，而央求甲○○將其所有坐落於同縣土城市○○路○段126巷
    54號13樓時價360萬元以上之房地，以240萬元之價格售予陳
    明生，使甲○○陷於錯誤，遂同意之。嗣於同年10月7 日晚
    間7時許，雙方在臺北市中山區○○○路○段之臺新國際商業
    銀行股份有限公司南京東路分行（下稱臺新銀行）2 樓簽約
    ，丙○○與乙○○到場後，復向甲○○訛稱：乙○○係陳明
    生之親戚，陳明生欲購置之上址房地係用乙○○之名義登記
    購買，復以陳明生無力支付240 萬元為由，要求甲○○提高
    交易價格至350 萬元，如此可由乙○○以成交價格之6至7成
    向臺新銀行貸款240萬元，再以240萬元交付告訴人，而達成
    原先談妥之交易金額，甲○○再度陷於錯誤，而同意書面上
    記載買賣價金為350 萬元。詎乙○○於當日簽訂買賣契約後
    ，固依約給付甲○○240萬元，惟竟旋委由丙○○於94年4月
    7日代理，將前開房地由臺北縣土城市中信房屋學府店以390
    萬元仲介出售，賺得價差150 萬元，因認被告丙○○、乙○○均涉犯刑法第339條第2項之詐欺得利罪嫌等語。
貳、按犯罪事實應依證據認定之，無證據不得認定犯罪事實；不
    能證明被告犯罪者，應諭知無罪之判決，刑事訴訟法第154
    條第2項、第301 條第1項分別定有明文。此所謂認定犯罪事
    實之證據，無論其為直接或間接證據，均須達於通常一般人
    均不致有所懷疑，而得確信其為真實之程度，始得據為有罪
    之認定，若其關於被告是否犯罪之證明未能達此程度，而有
    合理性懷疑之存在，致使無法形成有罪之確信，根據「罪證
    有疑、利於被告」之證據法則，即不得遽為不利被告之認定
    （最高法院29年上字第3105號、40年臺上字第86號、76年臺
    上字第4986號判例參照）。次按告訴人之告訴，係以使被告
    受刑事追訴為目的，其指訴是否與事實相符，仍應調查其他
    證據，以資審認，必被害人所述被害情形，無瑕疵可擊，且
    就其他方面調查，又與事實相符，始足據為有罪判決之基礎
    （最高法院81年度臺上字第3539號判決參照）。
、公訴人認被告丙○○、乙○○均涉有詐欺得利犯行，無非係
    以告訴人甲○○之指訴、被告2 人之供述、證人陳俊宏之證
    述、土地房屋買賣契約書、臺新銀行動撥申請書、同意書、
    中信房屋回文及所附不動產買賣契約書等件為其主要論據。
肆、訊據被告丙○○、乙○○均堅詞否認有何公訴意旨所指詐欺
    得利之犯行，被告丙○○辯稱：前開房地係我與告訴人同居
    期間共同打拼所購得，因小女兒需要做電子耳，公司營利也
    走下坡，需要一些費用，才想把房子便宜賣掉，但因為我的
    信用不好，無法辦理貸款，才想找我弟弟陳明生，但是陳明
    生也不行，才找乙○○，她是真的想買的人等語。被告乙○○辯稱：我是受害者，我純粹是要買房子來住，當時買的房
    價就是這樣，因為隔年土城捷運要開通，房子才漲價，那是
    運氣，我並沒有詐騙等語。
伍、經查：
一、證人即告訴人於原審審理時固指證：門牌號碼臺北縣土城市
    ○○路○段216巷54號13樓之房地，是我自己獨資購買後出租
    ，嗣於93年7、8月，我需要錢為我女兒動手術植入人工電子
    耳，就收回該屋準備出售，並請被告丙○○幫我留意買家，
    後來被告丙○○說他胞弟陳明生想買，我就開價360、370萬
    元，被告丙○○表示陳明生說這個價格太高，希望以240萬
    元購買，並表示陳明生所居住之花園新城係在土石流警戒區
    ，而有搬家之打算，倘若陳明生因土石流而發生狀況，我於
    心何安，我最後想說作一件善事，才以240 萬元之價格賣給
    陳明生，後來被告丙○○說陳明生在外面作五金跑來跑去，
    怕可能會有債務不方便，陳明生及其妻均不便具名購買該房
    地，簽約前就說好將該房地移轉登記予陳明生之妻之近親即
    被告乙○○，簽約時被告丙○○說買方沒有自備款，要全額
    貸款，我們就問代書陳俊宏及臺新銀行職員蔡福安怎麼辦，
    他們說將價金提高，貸款額度才能提高，所以買賣契約書上
    才會寫總價為350 萬元，在洽談房地及簽約之過程中，我都
    沒有與陳明生接觸，後來在95年2 月除夕，被告丙○○突然
    消失，我覺得奇怪，我去問陳明生，才知道他不認識被告乙○○，也從未想要買房子，我又輾轉問到遷入該房屋之陳秀
    真，她才告訴我她購買該房地之始末，我始知被告丙○○、
    乙○○將該房地以390 萬元價格之轉賣陳秀真賺取差價，我
    才發覺受騙云云（見原審卷第89至94頁），並有土地房屋買
    賣契約書、動撥申請書、同意書、中信房屋回文及所附不動
    產買賣契約書附卷可稽（見95他字第1865號卷第9 至12頁、
    第13至14頁、第15至16頁；95偵字第11500 號卷第75至84頁
    ）。
二、惟查，證人陳明生雖於原審審理時證稱：「沒有向丙○○表
    示因房子位處土石流區域而打算要搬家，我對系爭房屋簽約
    出售完全不知道，也未向太太表示要搬離住處，甚至不知道
    上開房屋係以乙○○之名義購買」等語（見原審卷第96至97
    頁），固與被告所述陳明生表示要購買系爭房屋，但因銀行
    貸款有困難，手上又無現金，才用被告乙○○之名義購買等
    情不符，顯見被告丙○○確實向告訴人傳遞陳明生想購買系
    爭房地之不實消息，使告訴人對於交易相對人產生錯誤認知
    ，誤以為系爭房地實際上是出售予陳明生等情屬實。然而，
    不動產交易金額龐大動輒數百萬元，依理買賣雙方均會理性
    看待決定自認之合理交易價格，對於交易對象所重乃交易之
    信用，鮮有因交易對象之不同，而明顯異其賣買價格之可言
    ，是告訴人對此交易對象認知之錯誤，是否足以影響其出售
    價格之決定，非無可疑，況被告丙○○於協商售屋價格之初
    固有佯稱其同父異母之弟欲購買之事實，然此尚不影響告訴
    人對於交易對象之選擇及交易價格之高低之自主決定空間，
    告訴人於簽約前或簽約時，仍可自由表示不願意出售房地予
    被告乙○○，或表示應調高售價，因此，本件告訴人既於簽
    約時認知交易對象為被告乙○○，且對於交易價格為240 萬
    元亦能接受，顯見其認為本件出售房地之交易尚屬合理，則
    告訴人即無在買賣價格決定上陷於錯誤之可言。
三、又告訴人固陳稱：當時賣屋前曾親自向鄰居及仲介訪查房地
    之行情約為360萬元至380萬元，其以低價出售實係出於作善
    事及對陳明生之同情云云，然查，系爭房地係告訴人委託被
    告丙○○找尋買家，而就當時系爭房地之行情為何，業據被
    告丙○○於偵查及原審中均供稱：「當時打聽房屋的市價約
    2 百多萬元，我去周遭永慶、信義房屋問行情，問當地的管
    委會」「乙○○說他的兒子要娶媳婦剛好需要房子，我當時
    開價就是250、260萬元」等語（原審卷第20頁），此情核與
    被告乙○○原審訊問時所述：「我跟他（指被告丙○○）提
    到我想要買房子，他說要回去跟太太商量看看，賣給我，丙○○回去跟甲○○說，甲○○說好，要先拿10萬元現金，我
    問他賣多少，他說他要實拿250 萬元，其餘的稅金、代書費
    等都要我出」等語（原審卷第20頁背面）相符，可見系爭房
    地於出售予乙○○前，被告丙○○確實係向被告乙○○出價
    約250 萬元，應屬無疑。又依告訴人於原審證稱：「我委託
    丙○○找尋買家時，並無就房地的出售價格與丙○○洽談，
    我是說有找到買家，再談」「丙○○與我洽談房地的過程中
    ，我沒有與陳明生有過任何接洽」等語（見原審卷第90頁正
    反面），並參酌被告丙○○與告訴人之間信任關係，足認為
    上開出價250 萬元應係告訴人信任被告丙○○之出價價格，
    且認為價格合理，始願意以此價格與乙○○訂立買賣契約。
    況且，告訴人於被告乙○○辦理貸款當時尚配合被告乙○○
    填載交易價格不實之不動產買賣契約，於斯時告訴人顯有機
    會探詢銀行承辦人或代書了解系爭房屋之交易價格，倘告訴
    人知悉上開房地出價過低，理應重新約定價格，甚或拒絕配
    合簽訂契約，豈可能仍同意以240 萬元之價格簽訂買賣契約
    ，又配合辦理貸款，顯與常情不符，因此告訴人所稱事前即
    知系爭房地市價有360萬元至380萬元云云，應屬事後虛構之
    詞，不足採信。又或謂告訴人係因念及陳明生住在土石流警
    戒區，心生不忍，始願意以低價出售等情，然以告訴人與陳
    明生本係國中同學，認識20餘年，彼此熟識，告訴人並知悉
    陳明生所居住花園新城社區之地址，及聯絡電話，然本件房
    地買賣之過程，告訴人卻從未與陳明生直接聯繫接洽，亦從
    未探詢陳明生是否有購屋之意願，或詢問陳明生是否因經濟
    上之困難而有需要以低價購入房地，卻同意以其所稱低於市
    價1 百多萬元賣予陳明生，實令人置疑。又告訴人若於事前
    即知悉賣予陳明生之價格即低於市價1 百多萬元，為何不自
    行與陳明生接洽，而須迂迴透過丙○○傳話、簽約，實非事
    理之常，告訴人上揭所述，實難盡信。
四、復依證人即本件土地房屋賣賣契約之見證人陳俊宏於原審審
    理時證稱：「當初是被告丙○○打電話告訴我說告訴人有間
    房屋即門牌號碼臺北縣土城市○○路○段126巷54號13樓之房
    屋要辦貸款2 百萬元，請我幫忙找銀行，一開始被告丙○○
    是表示告訴人要將房屋移轉登記給他，希望我這邊可以找銀
    行處理，但是他有一個要求是希望手續快一點，一次到位將
    所有事情都辦完，我就將被告丙○○之資料送交銀行確認財
    力狀況，有無辦法貸到他們要的金額，後來銀行回覆說被告
    丙○○已經有一個將近百萬元之信用貸款，以被告丙○○之
    名義無法貸到他們想要之2 百萬元金額，這中間也就是我接
    到被告丙○○的電話後1、2天內，告訴人有跟我聯絡，亦提
    及要用這個房子貸款2百萬元，我當時覺得是貸款案件，並
    有一個疑問：既然告訴人要這個貸款的錢，而且上開房屋沒
    有貸款，告訴人自己貸2 百萬元就好，為何要辦理移轉登記
    ？但我沒有詢問他們這個問題。後來我不記得是被告丙○○
    還是告訴人告訴我，被告丙○○有一個弟弟住在山坡地，有
    土石流的問題，而且告訴人的小孩需要錢就醫，告訴人想說
    與被告丙○○也算是好朋友，就願意以比較低之價格出售，
    並將該房地移轉登記到被告丙○○這邊，我印象中有請他們
    提供月收入、存摺、沒有負債等文件給我，讓銀行作有無還
    款能力之評估，後來他們表示這個房子要移轉登記給被告丙○○胞弟陳明生之妻之阿姨即被告乙○○，要我這邊以被告
    乙○○之資料向銀行確認可否貸到他們要的金額，並提供被
    告乙○○的資料給我，嗣後我們於93年10月7 日約在臺新銀
    行簽約，當天被告乙○○先到，我在臺新銀行一樓碰到被告
    乙○○，我認知中他們是作設定、貸款，把貸款撥給被告乙○○，所以我就帶被告乙○○到二樓，請銀行辦理貸款手續
    ，後來被告丙○○、告訴人亦開車前來，我再與被告丙○○
    、告訴人一起到銀行的作業區，當時被告丙○○有向我及告
    訴人介紹說被告乙○○就是那個阿姨，被告乙○○就點頭，
    大家就站起來點頭示意，簽約當下沒有提到買賣價金的問題
    ，我原來就將告訴人的資料寫好，被告乙○○給我資料後，
    我就將資料填上去，請雙方簽名，後來銀行的人建議買賣總
    價用350 萬元可以貸到所需之成數，我就口頭告知告訴人及
    被告丙○○，他們沒有表示好或不好，只要可以貸到2 百萬
    元就好，所以我就把價錢填上去，當時被告乙○○不在場，
    我的認知中，被告乙○○只是出來登記為名義人，且一般買
    賣雙方會很重視款項如何支付、如何交屋、房屋有何設備等
    ，本件卻不是這樣，交易雙方在簽約過程中，都沒有人提這
    樣的問題」等語（原審卷第97背面至101 頁），由上述證人
    陳俊宏證述內容可知，告訴人初始本欲透過貸款之方式取得
    2 百萬元之資金，是告訴人就其所需之資金及系爭房屋之價
    格約在2 百餘萬之譜，應已了然，況且告訴人於與被告乙○○達成不動產買賣合意後於貸款簽約當時確實在場，復在台
    新銀行職員及證人陳俊宏之建議下，配合在買賣契約上記載
    買賣價金為350 萬元，將買賣總價提高以達本件被告乙○○
    所需之貸款金額，是告訴人在知悉系爭房屋之價格下為前述
    與被告乙○○間之不動產買賣行為，難謂有何陷於錯誤之情
    ，則公訴意旨所指告訴人係因被告丙○○、乙○○向告訴人
    詐稱陳明生無力支付240 萬元，而要求告訴人提高交易價格
    至350 萬元，使告訴人陷於錯誤，同意契約書上記載買賣總
    額為350萬元云云，即與事實不符，尚難認為被告2人有何施
    以詐術之可言。
五、再查，一個理性而合理之人，於簽訂如本件高達百餘萬元之
    房地，理應特別慎重，除對注重交易相對人之信用以及移轉
    登記之對象會詳加探詢外，對於交易價格亦會經過完整而妥
    善的評估，惟經原審質以：簽約當時看到來簽約的是被告乙○○，也是移轉登記給被告乙○○，為何妳還同意要把房地
    出售給被告乙○○？竟稱：因為被告丙○○說她是陳明生太
    太的阿姨，我想說既然是親戚，你們談好就好，誰的名字不
    重要云云，其對於該房地移轉登記予何人，竟漠不關心，對
    於被告乙○○究係何人，亦未曾向陳明生查證，甚至對交易
    價格均未表示任何意見，顯與常情有違，是告訴人所指遭被
    告丙○○、乙○○詐騙云云，實屬事後之詞，殊難採信。
六、另查，被告乙○○就系爭房地願意以貸款方式買受，除迭據
    被告乙○○、丙○○供述在卷外，並業經證人陳俊宏證述在
    卷，顯見被告乙○○確有購買系爭房地之真意，要無何虛偽
    購買系爭房地，而共同詐騙告訴人之可言。至公訴人上訴意
    旨雖以：雙方均不爭執本案確屬房屋買賣，而非貸款，而原
    審竟跳脫雙方所不爭執之點，自行臆測本案非屬買賣云云，
    然查原審所謂：本件買賣與一般房地買賣之情形迥異，較像
    貸款案件等語，僅係欲說明本案之系爭房地買賣並非單純房
    地買賣，而係藉由向銀行貸款方式，以貸得款項作為買賣之
    價金，有別於一般之房地買賣情形，其原審所述並無何錯誤
    之處，是公訴人上訴意旨以此指摘，容有誤會。
七、綜上，告訴人本其自主決定交易對象及交易價格，核與被告
    丙○○初始佯稱買受人為陳明生之語，並無相當之因果，況
    告訴人之上開指述多有瑕疵及不合常理之處，是自不能僅憑
    告訴人有瑕疵之指訴，遽為不利被告等之認定，本院復查無
    其他積極證據足資證明被告丙○○、乙○○有何詐欺之犯行
    ，其犯罪自屬不能證明，原審因而就此部分諭知被告丙○○
    、乙○○詐欺得利部分無罪之判決，經核並無不合，檢察官
    上訴意旨執前詞指摘原判決不當，為無理由，應予駁回。
據上論斷，應依刑事訴訟法第369條第1項前段、第368條、第364
條、第299條第1項前段，刑法第2條第1項前段、第335條第1項，
修正前刑法第41條第1項前段，中華民國96年罪犯減刑條例第2條
第1項第3款、第7條、第9條，修正前罰金罰鍰提高標準條例第2
條，判決如主文。
本案經檢察官陳大偉到庭執行職務。
中　　華　　民　　國　　96　　年　　11　　月　　2 　　日
　　　　　　　　　刑事第十五庭審判長法　官  吳昭瑩
　　　　　　　　　　　　　　　　　  法　官  李正紀
　　　　　　　　　　　　　　　　　  法　官  李釱任
以上正本證明與原本無異。
不得上訴。
                                    書記官  洪秋帆
中　　華　　民　　國　　96　　年　　11　　月　　5 　　日
附錄：本案論罪科刑法條全文
刑法第335條
意圖為自己或第三人不法之所有，而侵占自己持有他人之物者，
處五年以下有期徒刑、拘役或科或併科一千元以下罰金。
前項之未遂犯罰之。
